【裁判字號】    97,訴,3636
【裁判日期】    971016
【裁判案由】    毒品危害防制條例
【裁判全文】
臺灣臺中地方法院刑事判決              97年度訴字第3636號
公  訴  人  臺灣臺中地方法院檢察署檢察官
被      告  甲○○
上列被告因施用毒品案件，經檢察官提起公訴 (97年度毒偵字第
4393號)，被告於本院準備程序進行中就被訴事實為有罪之陳述
，經本院合議庭裁定由受命法官獨任進行簡式審判程序，判決如
下：
    主  文
甲○○施用第一級毒品，累犯，處有期徒刑捌月，扣案之第一級
毒品海洛因壹小包(驗餘淨重零點零零陸柒公克)沒收銷燬之。
    犯罪事實及理由
一、犯罪事實：
(一)甲○○前於民國89年間因施用毒品案件，經本院以89年度毒
    聲字第4951號裁定送觀察勒戒後，認無繼續施用毒品之傾向
    ，於89年9月8日觀察勒戒執行完畢釋放，並經臺灣臺中地方
    法院檢察署檢察官以89年度毒偵字第5095號為不起訴處分確
    定在案；又於前開觀察勒戒執行完畢釋放後之94年5月14、1
    5日某時，因施用毒品案件，經本院以95年度訴字第704號判
    決分別判處有期徒刑8月、5月，應執行有期徒刑1年確定，
    嗣經依中華民國九十六年罪犯減刑條例減為應執行有期徒刑
    6月，於96年7月16日執行完畢。仍不知悔改，無法戒除毒癮
    ，明知海洛因業經公告列為毒品危害防制條例第2條第2項第
    1款之第一級毒品，不得非法持有、施用，復基於施用第一
    級毒品海洛因之犯意，於97年7月31日下午2時許，在其位於
    臺中市○○區○○里○○路○段216之1號住處，以將海洛因
    摻水稀釋後，再以針筒(未扣案)注射入人體之方式，施用第
    一級毒品海洛因1次。嗣於97年8月2日下午6時40分許，在臺
    中市○區○○○路與興進路口為警查獲，並扣得海洛因1小
    包(送驗淨重0.0114公克，驗餘淨重0.0067公克)。同日經其
    同意採集其尿液送驗，結果呈現嗎啡 (海洛因進入人體後水
    解之反應)陽性反應，始查獲上情。
(二)案經臺中市警察局第三分局報請臺灣臺中地方法院檢察署檢
    察官偵查起訴。
二、理由：
(一)本件被告甲○○所犯係死刑、無期徒刑、最輕本刑為3年以
    上有期徒刑以外之罪，被告於準備程序中就被訴事實為有罪
    之陳述，經告知簡式審判程序之旨，並聽取公訴人及被告之
    意見後，本院合議庭認為適宜而依刑事訴訟法第273條之1第
    1項規定，裁定由受命法官獨任進行簡式審判程序，且依同
    法第273條之2、第159條第2項之規定，不適用傳聞法則有關
    限制證據能力之相關規定，合先敘明。
(二)據以論罪之證據名稱：
    1.被告甲○○於警詢、偵訊及本院審理時之自白。
    2.臺中市警察局第三分局搜索扣押筆錄、扣押物品目錄表、
      委託檢驗尿液代號與真實姓名對照表、中山醫學大學附設
      醫院檢驗科藥物檢測中心尿液檢驗報告各1紙、照片3張。
    3.扣案之海洛因1小包 (送驗淨重0.0114公克，驗餘淨重0.0
      067公克)、及行政院衛生署草屯療養院草寮鑑字第097000
      7139號鑑定書1紙。
    4.臺灣臺中地方法院檢察署刑案資料查註紀錄表、臺灣高等
      法院被告前案紀錄表各1份。
    5.綜上各節相互佐證，被告自白核與事實相符，應堪採信，
      本件事證明確，被告犯行堪以認定，應依法論科。
(三)論罪與量刑：
    1.按經觀察、勒戒或強制戒治執行完畢釋放後，5年內再犯
      第10條之罪者，應由檢察官偵查起訴，毒品危害防制條例
      第20條第3項、第23條第2項分別定有明文。而參酌該條例
      第20條第3項立法理由：「觀察、勒戒或強制戒治後5年後
      再犯者，顯見前所實施之觀察、勒戒或強制戒治已足以遮
      斷其施用毒品之癮，為期自新及協助其斷除毒癮，對此5
      年後再犯者爰明定仍適用初犯之規定，先經觀察勒戒、強
      制戒治之程序」及第23條第2項之立法理由：「經觀察、
      勒戒或強制戒治後5年內再犯者，其再犯率甚高，原據以
      實施之觀察勒戒及強制戒治既已無法收其實效，爰施以刑
      事處遇」，足見5年後再犯者，應再適用觀察、勒戒程序
      ，係因前所實施之觀察、勒戒或強制戒治已足以遮斷其施
      用毒品之癮，致5年內未再犯，故再予其自新機會，重啟
      觀察、勒戒程序；如觀察、勒戒或強制戒治執行完畢釋放
      後5年內曾再犯施用毒品案件，且於再犯後5年內復有施用
      毒品犯行，則之前戒毒程序顯未能有效遮斷其施用毒品之
      癮，依前開立法意旨，自無再施以觀察、勒戒之必要，應
      由檢察官偵查起訴(最高法院95年第7次刑事庭會議決議參
      照)。被告甲○○前因施用毒品案件，於89年9月8日觀察
      勒戒執行完畢釋放，已如前述，本次公訴人起訴被告施用
      毒品之犯行係於97年7月31日，雖距離前述觀察勒戒執行
      完畢釋放日已逾5年，然被告於前述觀察勒戒執行完畢釋
      放日後5年內即曾因再犯施用毒品案件，經本院以95年度
      訴字第704號判決分別判處罪刑確定，揆諸前開說明，公
      訴人就被告本案施用毒品之犯行提起公訴，核無違誤，自
      應由本院依法判決。
    2.次按海洛因為毒品危害防制條例第2條第2項第1款所明定
      之第一級毒品。核被告甲○○所為，係犯毒品危害防制條
      例第10條第1項之施用第一級毒品罪。被告為供已施用而
      於施用前持有第一級毒品之低度行為，為其施用之高度行
      為所吸收，不另論罪。
    3.查被告有如犯罪事實欄所載論罪科刑執行情形，有卷附臺
      灣高等法院被告前案紀錄表1份可按，其受有期徒刑執行
      完畢後5年以內再故意犯本件法定刑為有期徒刑之罪，為
      累犯，應依刑法第47條第1項規定加重其刑。
    4.爰審酌被告前經觀察勒戒之執行，猶因施用海洛因再犯本
      罪，顯未衷心悛悔，漠視法令之禁制，恣意濫用藥品，惟
      兼衡酌其施用海洛因所生危害實以自戕健康為主，於他人
      尚無明顯重大危害，及犯後終能供認無隱，態度尚佳等一
      切情狀，量處如主文所示之刑。
    5.扣案之第一級毒品海洛因1小包 (煙毒條碼：000000000號
      ，驗餘淨重0.0067公克)，係屬毒品危害防制條例第2條第
      2項第1款所定之第一級毒品，因外袋包裝與其內之海洛因
      粉末難以完全析離，俱視為一體，不問屬於犯人與否，應
      依毒品危害防制條例第18條第1項前段之規定，均宣告沒
      收銷燬之。而鑑驗耗損之海洛因，既已滅失，爰不另行諭
      知沒收銷燬。至被告施用第一級毒品海洛因所用之注射針
      筒1支，其本質尚可供其他用途之用，難認係屬專供施用
      毒品之器具，且未扣案，其沒收與否對於預防犯罪及公共
      利益或公共安全之維護，並無絕對影響，為免將來執行困
      難，爰不另為沒收之諭知，附此敘明。
三、應適用之法條：
    依刑事訴訟法第273條之1第1項、第299條第1項前段、第310
    條之2、第454條，毒品危害防制條例第10條第1項、第18條
    第1項前段，刑法第11條、第47條第1項，判決如主文。
本案經檢察官乙○○到庭執行職務。
中    華    民    國    97    年    10    月    16    日
                  刑事第四庭    法  官  簡芳潔
以上正本證明與原本無異。
如不服本判決，應於收受送達後10日內向本院提出上訴書狀（應
敘述具體理由並附繕本）。
上訴書如未敘述理由，應於上訴期間屆滿後20日內補提理由書於
本院。
                                書記官  呂苗澂
中    華    民    國   97    年    10     月    16    日
附錄論罪科刑法條全文：
毒品危害防制條例第10條
施用第一級毒品者，處6月以上5年以下有期徒刑。
施用第二級毒品者，處3年以下有期徒刑。


司法院資訊處製作；財團法人民間司法改革基金會備份。
